最高法院刑事判決　　　　　　　　　　　　　　　九十三年度台上字第五三一五號
　　上　訴　人　甲○○
右上訴人因違反著作權法案件，不服台灣高等法院高雄分院中華民國九十三年五月十
八日第二審更審判決（九十三年度上更(一)字第一一五號，起訴案號：台灣高雄地方法
院檢察署九十一年度偵字第一二五三五、一三三二九、一四三一三號），提起上訴，
本院判決如左：
    主  文
原判決撤銷，發回台灣高等法院高雄分院。
　　理　由
本件原判決撤銷第一審之科刑判決，改判依想像競合犯論處上訴人以明知為侵害著作
權之物，意圖營利而交付之方法侵害他人之著作權為常業罪刑，固非無見。
惟查(一)原判決認上訴人甲○○明知如原判決附表 （下稱附表）一所示「SEGA」、 「
PlayStation」、「PS設計圖」、「XIsai及四方立體圖」、「GRAN TURISMO及圖」、
「WILD ARMS」、「FINAL FANTASY」等文字、圖樣分別係日商世雅企業股份有限公司
、日商蘇妮股份有限公司、日商新力股份有限公司（下稱新力公司）、日商思奎爾股
份有限公司（下稱思奎爾公司）分別向我國經濟部中央標準局（現已改制為智慧財產
局）申請註冊，取得附表一所示商標專用權，分別指定使用於如該附表所示電腦、家
庭遊樂器用程式光碟、錄有電腦程式之磁碟、光碟等商品，且均尚在專用期限內，亦
明知聯偉資訊有限公司、聯茗資訊有限公司所販售如附表二編號(一)、編號(二)所示光碟
，係未經新力公司同意或授權所擅自燒錄之仿冒光碟，附表四所示之遊戲軟體為未經
商標專用權人思奎爾公司、新力公司之同意或授權而擅自重製之盜版光碟，竟基於販
賣仿冒商標、行使偽造準私文書之概括犯意，自民國八十九年十月間起，大量購入上
開仿冒光碟，再售與「小小兵」、「遊戲博士TVGAME資訊館」等店家，並敘明附表四
編號一至編號十五、編號十七至二十一所示「亞克傳承 3」等電腦程式著作，分別係
新力、可樂美、思奎爾公司之著作等語（見原判決第六頁），如果無誤，則新力、可
樂美、思奎爾公司應為上開電腦程式著作之著作人。但上開外國人之著作是否受我國
著作權法之保護，國人如加以重製、販售是否應受著作權法相關規定之處罰，即待研
求。查我著作權法第四條第一項第一款明定：於中華民國管轄區域內首次發行，或於
中華民國管轄區域外首次發行後三十日內在中華民國管轄區域內發行者，但以該外國
人之本國對中華民國人之著作，在相同之情形下亦予保護且經查證屬實者，得依我國
著作權法享有著作權，而此之所謂「發行」，依同法第三條第十四款明定：係指權利
人散布能滿足公眾合理需要之重製物而言；故新力、可樂美、思奎爾公司同步在我國
散布能滿足公眾合理需要之重製物，其符合上開所指之發行；但上開電腦程式著作，
似為英特全公司自香港新力子公司進口後在國內販賣，此有英特全公司之進口報單、
進貨單為據，原判決並以上開進口報單、進貨單為論罪之依據（見原判決第六頁第十
三、十四行，三八三五號偵查卷第七一、七九、八七、九五、一０六、一四四頁，第
六九、八一、八九、九八、一一四頁），準此以觀，英特全公司僅為一單純之進口商
，其自國外進口上開電腦程式著作在我國販賣，是否符合著作權法第三條第十四款所
指之「發行」，尚非無疑。若英特全公司自香港新力子公司進口上開進口販賣行為與
發行之定義不符，則如何得以認定新力、可樂美、思奎爾公司已在我國有發行之事實
，攸關上訴人是否違反著作權法事實之認定，原審未詳加調查審認，即有可議。(二)原
判決理由說明附表四編號一至編號十五、編號十七至二十一所示「亞克傳承 3」等電
腦程式著作，分別係新力、可樂美、思奎爾公司之著作（見原判決第六頁），並以日
本可樂美公司之代表人上月景彥之宣誓書為上訴人論罪之依據（見原判決第六頁第十
四行）；但上開宣誓書為外國人之私文書（見同上偵查卷第一三六頁），上開外國之
私文書既未經我國駐外單位之認證，則上開書證如何符合現行刑事訴訟法第一百五十
九條之四之規定而有證據能力，未見說明憑以認定之依據，併有可議。(三)裁判上一罪
之新舊法比較孰於行為人有利，應先就新法各罪定一較重條文，再就舊法各罪定一較
重條文，然後再就此較重之新舊法條比較其輕重，以為適用之標準（本院二十九年上
字第二七九九號判例參照），原判決認定上訴人犯有修正前著作權法第九十四條，商
標法第八十二條、第八十三條，刑法第二百十六條、第二百十條之罪，並認上開三罪
之間為想像競合犯，應從一重依修正前著作權法第九十四條、第九十三條第三款、第
八十七條之明知為侵害著作權之物，意圖營利而交付之方法侵害他人之著作權為常業
罪處斷，但未依前開說明予以比較適用，即有未合。上訴意旨指摘原判決不當，尚非
全無理由，應認仍有撤銷發回更審之原因。
據上論結，應依刑事訴訟法第三百九十七條、第四百零一條，判決如主文。
中　　　華　　　民　　　國　　九十三　　年　　　十　　　月　　 十四 　　日
                              最高法院刑事第七庭
                                  審判長法官  莊　登　照
                                        法官  洪　明　輝
                                        法官  黃　一　鑫
                                        法官  魏　新　和
                                        法官  林　秀　夫
      右正本證明與原本無異
                                              書  記  官
中　　　華　　　民　　　國　　九十三　　年　　　十　　　月　　 十九 　　日
                                                                        Ｃ
